臺灣高等法院花蓮分院刑事判決　　　　　　九十一年度上訴字第一九五號
　　上　訴　人
　　即　被　告　丁○○
右列上訴人即被告因偽造文書等案件，上訴人不服臺灣花蓮地方法院九十年度訴字第
二七號中華民國九十一年八月七日第一審判決（起訴案號：臺灣花蓮地方法院檢察署
八十九年度偵字第三五六八號），提起上訴，本院判決如左：
    主  文
原判決撤銷。
丁○○共同連續行使偽造私文書，足以生損害於他人，處有期徒刑伍月，如易科罰金
，以參佰元折算壹日。
扣案變造辛○○駕照上之丁○○照片壹張、偽造信用卡貳張、行動電話壹支、未扣案
卡號0000000000000000號信用卡壹張及附表沒收欄所示之物均沒收
。
    事  實
一丁○○於民國（下同）八十八年間因過失傷害罪，經臺灣高等法院高雄分院判處有
  期徒刑四月，緩刑三年確定，緩刑期間尚不知警惕，因應徵隨車小弟工作，而與綽
  號「阿惟」之成年男子於八十九年十一月十五日早上，一起至花蓮市，同日中午，
  由綽號「阿彬」、「阿安」之成年男子至花蓮市火車站搭載丁○○與「阿惟」，「
  阿彬」並交付已換貼丁○○照片之辛○○駕照一枚、阿彬所有之偽造之信用卡三張
  （不詳銀行卡號0000000000000000號、上海商業儲蓄銀行卡號0
  000000000000000及慶豐銀行卡號00000000000000
  00號）及行動電話一支予丁○○（丁○○之照片係應徵工作時交付，當時不知係
  用於變造駕照，故無變造駕照之犯意聯絡），並告知刷卡購物超過新台幣（下同）
  一萬元者，可分得一千元利潤，所交付之行動電話係作為犯案時雙方聯繫之工具，
  丁○○始知所應徵之工作並非隨車小弟，而係持偽造之信用卡盜刷詐取財物，丁○
  ○乃明知已變造之辛○○駕照為來路不明之贓物（辛○○於八十九年年初，在台南
  市○○路附近遺失），仍收受之，並與「阿彬」、「阿安」、「阿惟」、「阿輝」
  共同基於行使偽造駕照、詐欺取財、行使偽造文書之概括犯意，由丁○○先在三張
  偽造之信用卡上偽簽辛○○署名各一枚，而偽造私文書，再於如附表所示之時間、
  地點，由綽號「阿彬」駕車，綽號「阿安」、「阿惟」、「阿輝」之年籍不詳之成
  年男子分別陪同丁○○，由丁○○連續持已換貼自己照片之辛○○駕照及偽造之信
  用卡，向如附表所示之特約商店店員佯稱為辛○○本人，而持偽造之信用卡刷卡購
  物，並在簽帳單偽簽辛○○署名後，除客戶存查聯自己留存外，將其餘複寫之簽帳
  單交予店員（簽帳單有二聯式與三聯式，如附表所示，二聯式為客戶存查聯及特約
  商店聯，三聯式為客戶存查聯、特約商店聯及銀行存查聯，丁○○於簽帳單第一聯
  簽名，同時複寫至第二聯及第三聯）而行使偽造私文書，致店員陷於錯誤，誤認丁
  ○○為辛○○，乃將其所購買之物品交付，足以生損害於辛○○、特約商店、財團
  法人聯合信用卡處理中心及發卡銀行（刷卡之時間、地點、詐得財物、價值、所持
  偽造之信用卡等均如附表所示）。嗣於八十九年十一月十七日晚上八時三十分許，
  在花蓮市○○路二一六號新汎美電信器材行，丁○○持上開偽造之信用卡刷卡購物
  完後，經警據報而當場查獲，並扣得偽造信用卡二張（上海商業儲蓄銀行卡號00
  00000000000000及慶豐銀行卡號000000000000000
  0號）、變造辛○○駕照一張及阿彬所有之行動電話一支。
二案經花蓮縣警察局花蓮分局報告台灣花蓮地方法院檢察署檢察官偵查起訴。
    理  由
一右揭犯罪事實，業據被告丁○○於警訊及偵查中坦承不諱，核與證人辛○○、證人
  即經邦科技股份有限公司職員己○○、冠營電話器材行職員庚○○、東懋資訊有限
  公司職員乙○○、百事可電腦公司副董事長戊○○、百事可電腦公司職員甲○○、
  新汎美電器電信器材行職員丙○○於警訊中證述之情節相符，並有偽造之簽帳單五
  張、信用卡二張、變造之辛○○駕照附卷可稽。而上海商業儲蓄銀行並無卡號00
  00000000000000號信用卡之申辦資料；又卡號000000000
  0000000號信用卡非國內發卡機構所發行，發卡銀行為Ｃｏｍｍｏｎｗｅａ
    ｉｔｈ  Ｂａｎｋ  ｏｆ  Ａｕｓｔｒａｌｉａ等情，亦有上海商業儲蓄銀行九
  十年七月二十四日上信風字第００一五三號函及慶豐商業銀行九十年八月一日慶
  銀消卡催字第一五九號函各一份在卷足參。故被告自白與事實相符，應堪採信。至
  被告於原審及本院雖辯稱：其不想做，他們逼其做，當場他們有毆打伊云云。惟查
  ，被告於警訊及偵查中均未供稱有遭同案被告毆打，不得已而犯下此案。證人張祐
  銓復證稱：其沒有印象被告有無說過因遭其他共犯毆打才犯下此案，如筆錄沒有記
  載的話，被告就沒有跟伊說過等語。況被告持偽卡詐財之處，均係人來人往之商店
  ，如被告確遭毆打脅迫，大可趁機尋求他人救護或告知商家，請求報警，但其均未
  為之。綜上觀之，被告此部分所辯，實難採信。又被告如事實欄所示之偽造辛○○
  署押，偽造私文書、行使偽造私文書及特種文書，自足以生損害於辛○○、附表所
  示之特約商店及財團法人聯合信用卡處理中心及發卡銀行，本件事證明確，被告犯
  行堪予認定。
二按在信用卡背面簽名欄簽名，自外觀上觀察即足以表示簽名者於信用卡有效期間內
  ，有權使用該信用卡及供為消費時比對筆跡，以確定是否為本人之用，亦即持有該
  信用卡即可在特約商店消費，係私文書之一種；又簽帳單具有持卡人與特約商店之
  交易契約書之性質，並具有持卡人請求發卡銀行撥款之請求書或指示文件之性質，
  換言之，持卡人向特約商店消費後簽名於一式二聯或三聯之簽帳單上，再由特約商
  店交付其中第一聯客戶存查聯予持卡人收執，該第一聯由持卡人簽名係指持卡人同
  意依據信用卡持卡人合約條件，一經使用或訂購物品，均應按簽帳單之全部金額，
  付款予發卡銀行，故持卡人於該簽帳單簽名其用意與票據背書大致相同，皆係對所
  簽之金額負責之意，該簽帳單之性質為私文書。再被告行為後，刑法於九十年六月
  二十日修正公布，並於同年六月二十二日生效，增訂第二百零一條之一第二項行使
  偽造信用卡罪，而被告行為時，行使偽造信用卡之行為，本質含有詐欺之目的，故
  單純行使偽造信用卡之行為，至少構成詐欺罪，即新法修訂前行使偽造信用卡之罪
  名通常以詐欺罪之型態呈現，修正後之獨立罪名雖與詐欺罪名不同，但因新舊法均
  認定行使偽造信用卡有罪，故仍有比較新舊法問題，依舊法之詐欺罪名其法定刑較
  新法即刑法第二百零一條之一第二項之法定刑為輕，依刑法第二條第一項但書規定
  ，自應適用有利於被告之舊法（參酌台灣士林地方法院九十年九月法律座談會紀錄
  ）。核被告所為，係犯刑法第三百四十九條第一項收受贓物罪、第二百十六條之行
  使同法第二百十條、第二百十二條偽造私文書、變造特種文書罪、第三百三十九條
  第一項詐欺取財罪。被告與「阿彬」、「阿輝」、「阿安」、「阿惟」等成年男子
  間，就行使偽造私文書、行使變造特種文書及詐欺取財三罪間，有犯意之聯絡與行
  為之分擔，為共同正犯。被告偽造辛○○署押之行為，應為其偽造私文書之部分行
  為，不另論罪；而被告在信用卡及簽帳單上偽造辛○○署名後，進而持以行使，其
  偽造私文書之低度行為應為行使偽造私文書之高度行為所吸收，亦不另論罪。又被
  告先後多次行使變造駕照、行使偽造私文書及詐欺取財之犯行，均時間緊接，觸犯
  犯罪構成要件相同之罪，顯各係基於概括犯意為之，應分別依連續犯之規定以一罪
  論，並依法加重其刑。又被告所犯上開四罪，有方法結果之牽連關係，應依刑法第
  五十五條之規定，從一重之行使偽造私文書罪處斷。公訴人雖漏未就被告於卡號0
  000000000000000號偽造信用卡上簽名而偽造私文書之犯行及收受
  贓物之犯行起訴，惟因與已起訴部分分別有連續犯及牽連犯之裁判上一罪關係，本
  院自應併予審究。本件原審論處被告共同連續行使偽造私文書罪刑，本非無見，惟
  查：被告於綽號「阿彬」者偽造之信用卡上偽簽辛○○之署名，其性質即屬偽造私
  文書，不待依習慣或特約，即足認定其用意之表示，應非屬偽造準私文書（參照最
  高法院六十四年台上字第一五九七號判例意旨），原審論以偽造準私文書，已有未
  合，且原判決疏未論列被告觸犯行使變造特種文書罪名，亦有未洽。本件被告上訴
  仍執陳詞空言辯解，其上訴雖無理由，惟原判決既有上開不當，自仍應予撤銷改判
  ，並審酌本件犯罪所生損害不大等一切情狀，量處仍如原審所處之有期徒刑伍月，
  並諭知易科罰金之折算標準，以示懲儆。又刑法第四十一條於九十年一月四日修正
  ，同年一月十日經總統公布實施，就得易科罰金之法定刑，由犯最重本刑為三年以
  下，改為五年以下，經比較新舊法，以新法有利於被告，應依刑法第二條第一項前
  段，適用裁判時之新法，諭知本案易科罰金之折算標準。
三扣案之偽造信用卡二張（上海商業儲蓄銀行卡號000000000000000
  0及慶豐銀行卡號0000000000000000號）、未扣案之卡號000
  0000000000000號信用卡一張及扣案之行動電話一支，係供犯罪所用
  之物，且被告於警訊中供稱係共犯阿彬所交付，應為共犯阿彬所有，爰依法宣告沒
  收之。扣案變造辛○○駕照上之被告照片一張，係被告供犯罪所用之物，且為被告
  所有，業據被告供述在卷，亦依法宣告沒收。如附表所示之簽帳單第一聯，係被告
  所有供其行使偽造私文書所用之物，雖未扣案，然無證據證明其已滅失不存在，仍
  應宣告沒收。至上開簽帳單第二聯或第三聯，業經被告提出交予上開特約商店，已
  非被告所有，自毋庸為沒收之諭知，惟其上偽造之「辛○○」署押共七枚，係被偽
  造之署押，不問屬於被告與否，均應依刑法第二百十九條規定諭知沒收。另各該簽
  帳單第一聯上偽造之「辛○○」署押已併同於該私文書沒收，爰不另為沒收之諭知
  ，併此敘明。
據上論斷，應依刑事訴訟法第三百六十九條第一項前段、第三百六十四條、第二百九
十九條第一項前段，刑法第二條第一項、第二十八條、第五十六條、第二百十六條、
第二百十條、第二百十二條、第三百三十九條第一項、第三百四十九條第一項、第五
十五條、第二百十九條、第四十一條第一項前段、第三十八條第一項第二款、罰金罰
鍰提高標準條例第一條前段、第二條，判決如主文。
本案經檢察官崔紀鎮到庭執行職務。
中      華      民      國    九十一    年      十      月    二十五    日
                                    審判長法官  謝  志  揚
                                          法官  何  方  興
                                          法官  蔣  有  木
右正本證明與原本無異。
如不服本判決，應於送達後十日內，向本院提出上訴狀。其未敘述理由者，並應於提
出上訴狀後十日內向本院補提理由狀(須附繕本)。
                                        書記官  陳  有  信
中      華      民      國    九十一    年      十      月    二十五    日
附錄    本判決論罪科刑法條：
中華民國刑法第三百四十九條
收受贓物者，處三年以下有期徒刑、拘役或五百元以下罰金。
搬運、寄藏、故買贓物或為牙保者，處五年以下有期徒刑、拘役或科或併
科一千元以下罰金。
因贓物變得之財物，以贓物論。
中華民國刑法第二百一十六條
 (行使偽造變造或登載不實之文書罪)
行使第二百十條至第二百十五條之文書者，依偽造、變造文書或登載不實
事項或使登載不實事項之規定處斷。
中華民國刑法第二百一十條
 (偽造變造私文書罪)
偽造、變造私文書，足以生損害於公眾或他人者，處五年以下有期徒刑。
中華民國刑法第二百一十二條
 (偽造變造特種文書罪)
偽造、變造護照、旅券、免許證、特許證及關於品行、能力服務或其他相
類之證書、介紹書，足以生損害於公眾或他人者，處一年以下有期徒刑、
拘役或三百元以下罰金。
中華民國刑法第三百三十九條
 (普通詐欺罪)
意圖為自己或第三人不法之所有，以詐術使人將本人或第三人之物交付者
，處五年以下有期徒刑、拘役或科或併科一千元以下罰金。
以前項方法得財產上不法之利益或使第三人得之者，亦同。
前二項之未遂犯罰之。
